【裁判字號】    89,交上易,486
【裁判日期】    890920
【裁判案由】    過失致死等
【裁判全文】
臺灣高等法院刑事判決                          八十九年度交上易字第四八六號
    上  訴  人  臺灣桃園地方法院檢察署檢察官
    上  訴  人  乙○○
    即  被  告
右上訴人因被告過失致死等案件，不服臺灣桃園地方法院八十九年度交易字第一七三
號，中華民國八十九年九月二十日第一審判決（起訴案號：臺灣桃園地方法院檢察署
八十九年度偵字第三九八六號）提起上訴，本院判決如左：
    主  文
上訴駁回。
    事  實
一、乙○○於民國（下同）八十八年五月二十一日凌晨，明知其服用酒類後，已達酒
    醉不能安全駕駛之狀態，仍於同日凌晨三時許，駕駛車號ＫＸ－六一八一號自小
    客車搭載許孟滋、林祐達等人，沿桃園縣中壢市○○○路往中福路方向行駛，途
    經南園二路與中園路口時，原應注意車前狀況，隨時採取必要之安全措施，以防
    止發生危險，而依當時情形，亦無不能注意之情況，竟疏未注意，復因酒後駕車
    ，操控力降低，無法安全駕駛，適亦有甲○○駕駛ＤＬ－三一九三號自小客車，
    沿該市○○路往中華路方向行駛，途經前開行車管制號誌正常運作之交岔路口，
    應遵守燈光號誌之指示，且應注意車前狀況隨時採取必要之安全措施，以防止發
    生危險，而依當時情形，亦無不能注意之情況，竟疏未注意前開路口號誌已轉為
    紅燈，仍貿然闖紅燈向前行駛，甫駛進該路口不遠處即撞擊由乙○○所駕駛之自
    用小客車，且因撞擊力過大，致乙○○所駕駛之自小客車失控打轉再撞及中華路
    路旁之電線桿，致車上所附載許孟滋因此受有頸部外傷，併蜘蛛膜下腔出血、吸
    入性肺炎、氣胸、右側鎖骨骨折、右股骨骨折、髖骨骨折併骨盆腔出血，雖經送
    醫急救仍因頭、胸部鈍挫傷不治死亡。甲○○並向前往現場處理員警吳清源自首
    肇事，而不逃避接受裁判（甲○○部分已判決確定）。
二、案經許孟滋之母親丙○○訴由桃園縣警察局中壢分局報請臺灣桃園地方法院檢察
    署檢察官相驗後自動檢舉偵查起訴。
    理  由
一、訊據上訴人即被告乙○○固坦承有於右揭時、地駕駛上開車輛發生車禍，並致被
    害人許孟滋因而死亡之事實，惟否認有何過失致死之犯行，辯稱略以：「當時已
    過中線，係綠燈才行進的，是甲○○闖紅燈」云云。然查：
(一)、右揭事實，業據被害人許孟滋之母親丙○○於警訊及偵查、原審、本院調查時指
    訴綦詳，並有桃園縣警察局舉發違反道路交通管理事件通知單、警製桃園縣警察
    局道路交通事故調查報告表各乙紙、現場照片十六幀在卷為憑。而被害人許孟滋
    係因本件車禍受有頸部外傷，併蜘蛛膜下腔出血、吸入性肺炎、氣胸、右側鎖骨
    骨折、右股骨骨折、髖骨骨折併骨盆腔出血等傷勢而不治死亡之事實，亦經檢察
    官督同檢驗員相驗屬實，有臺灣桃園地方法院檢察署驗斷書、相驗屍體證明書、
    臺灣省立桃園醫院診斷證明書各一份及相驗相片七幀在卷可考。
(二)、依證人楊龍吉證稱：「當天我在學校上課打電話給綽號阿弟之林祐達約好出門，
    之後由乙○○駕車載林祐達及許孟滋，車經交岔路口發生車禍，之前我沒有喝酒
    ，乙○○有喝酒，我坐在駕駛座後面，我沒有在車上睡覺，車子開到路中間被撞
    到，乙○○沒有闖紅燈」、「（為何證人會注意號誌？）因為快到家，才注意路
    況」等語，足證被告於駕車前飲酒。而被告乙○○於事發後經警測試結果，其吐
    氣所含酒精成份高達每公升０‧七毫克，並有酒精濃度測定單影本在卷可憑，而
    酒精對中樞神經系統具有麻醉作用，對人體影響固因人而異，然多與血液中酒精
    濃度成正比，通常情形，血液中酒精濃度在每公升一千毫克（即呼氣酒精濃度每
    公升○．○五毫克）時，雖在外觀上無法辨識，但檢查眼睛機能，對反應時間均
    有降低之事實，對一般人而言，血液中酒精濃度增加至每公升一千至一千五百毫
    克（即呼氣酒精濃度約每公升○．○五至○．○七五毫克）時，顯示快感狀態、
    話多、臉色紅潤，至每公升一千五百至二千五百毫克（呼氣酒精濃度每公升○．
    七五至一．二五毫克）時，呈興奮、走路不穩、咬字不清、稍有痲痹現象，迄每
    公升二千五百至三千五百毫克（呼氣酒精濃度每公升一．二五至一．七五毫克）
    時，更出現步行困難，不舒服感、言語不清、意識不明等情狀，可知酒精在低濃
    度時，對中樞神經會有選擇性抑制作用，高濃度則有廣泛抑制作用，在高濃度時
    ，對人之注意力，精神集中，運動協調及反應時間均會有影響，被告乙○○超過
    標準值已屬高濃度，復因飲酒後其注意力及操控力降低，致未能確切注意車前狀
    況，隨時採取必要安全措施，致生本件車禍，顯已達酒醉不能安全駕駛動力交通
    工具狀態甚明。
(三)、依卷附之道路交通事故調查表及車損照片所示，與被告乙○○所駕駛上開自小客
    車係右側車身（包含前後車門）遭到嚴重撞擊而受損凹陷、車尾受損，另共同被
    告甲○○所駕駛之前開自小客車則係車頭嚴重受損等跡證觀之，核與被告乙○○
    所供稱其所駕駛之自小客車穿越上開交岔路口中心時，甲○○所駕駛之前開自小
    客車闖紅燈並以車頭攔腰撞上其之自小客車，並因撞擊力過大，致其車呈現旋轉
    狀態再撞至路旁之電線桿始停住一節悉相符合，且經臺灣桃園地方法院檢察署檢
    察官至案發現場勘驗，亦同此認定，有勘驗筆錄在卷可憑。至共同被告甲○○雖
    稱係被告乙○○之自小客車斜切其車之左前方而肇事另其自小客車已過其行進方
    向之交岔路口中心等語，但查被告乙○○之自小客車車頭並未見撞擊痕跡，反而
    是其右側車身及車尾發生嚴重毀損。且若依共同被告甲○○所稱其自小客車已過
    其行進方向交岔路口中心，衡情亦應係共同被告甲○○之自小客車左側或車尾部
    分遭被告乙○○之自小客車車頭撞擊而受損，但前開事證卻為被告乙○○之小客
    車右側車身及車尾受損，而共同被告甲○○之小客車則係車頭兩側受損，足見共
    同被告甲○○甫駛進該交岔路口不遠處，即因闖紅燈而與已過路中心之被告乙○
    ○所駕駛之上開自小客車發生碰撞，是共同被告甲○○所辯稱其未闖紅燈，係被
    告乙○○闖紅燈云云，尚非可採。
(四)、按汽車行駛至交岔路口，應遵守燈光號誌之指示，且駕駛人應注意車前狀況，並
    隨時採取必要之安全措施，道路交通安全規則第一百零二條第一項第一款、第九
    十四條第三項規定甚明，被告乙○○及共同被告甲○○駕車行經前開交岔路口時
    依法即負有上項注意義務，再依卷附道路交通事故調查報告表所示，肇事當時天
    候晴、道路無障礙及視距良好、行車管制號誌正常運作等情形，並無不能注意之
    情事存在，被告乙○○及共同被告甲○○二人疏未注意前開行車規定，均未注意
    車前狀況、且共同被告甲○○闖紅燈行駛，致二車發生撞擊而生本件車禍，渠等
    均有過失甚明，且被害人許孟滋又係因本件車禍傷重不治死亡，被害人許孟滋之
    死亡結果與被告乙○○及共同被告甲○○二人之過失行為間顯有相當因果關係，
    被告乙○○自應負過失致死之責。
(五)、綜上，本件事證明確，被告乙○○所辯應屬推諉而不可採，其犯行洵堪認定，應
    依法論科。
二、核被告乙○○所為，係犯刑法法第一百八十五條之三之公共危險罪、及同法第二
    百七十六條第一項之過失致死罪。被告乙○○所犯上開二罪間，犯意各別，行為
    不同，應分論併罰。又被告乙○○酒醉駕車，因而致人死亡，就其過失致死罪部
    分另應依道路交通管理處罰條例第八十六條第一項規定加重其刑。
三、原審認被告乙○○罪證明確，並適用道路交通管理處罰條例第八十六條第一項，
    刑法第一百八十五條之三、第二百七十六條第一項、第五十一條第五款、第六十
    二條、第七十四條第一款，罰金罰鍰提高標準條例第一條前段之規定，審酌被告
    乙○○之過失程度、被告乙○○與被害人家屬洽談民事和解及因被告過失行為造
    成被害人生命不可挽回，家屬驟失親人悲痛，所生損害甚為嚴重、及犯後態度等
    一切情狀，量處被告乙○○服用酒類，不能安全駕駛動力交通工具而駕駛，處有
    期徒刑貳月。又因過失致人於死，處有期徒刑捌月。並定應執行刑為有期徒刑玖
    月，並以被告前未曾受有期徒刑以上刑之宣告，有卷附臺灣高等法院被告全國前
    案紀錄表可按，因過失犯罪，且與被害人家屬洽談民事和解，經此起訴審判，當
    知所警惕，信均無再犯之虞，認對被告所宣告之刑以暫不執行為適當，併諭知緩
    刑三年，以啟自新。經核原判決認事用法並無不合，量刑及緩刑之諭知均屬妥適
    ，上訴人即檢察官循告訴人之請以被告未與告訴人和解不宜緩刑，另被告上訴未
    具理由，均指摘原判決不當，因被告於原審已與告訴人洽談和解中，嗣於本院審
    理時，就洽談事項經調解委員會調解成立，有調解書在卷可查，是其等上訴均為
    無理由，應予駁回。
據上論斷，應依刑事訴訟法第三百六十八條，判決如主文。
本案經檢察官王安明到庭執行職務。
中    華    民    國    九十      年      一        月        十七      日
                              臺灣高等法院刑事第七庭
                                  審判長法  官 吳  啟  民
                                        法  官 林  瑞  斌
                                        法  官 施  俊  堯
右正本證明與原本無異。
不得上訴。
                                        書記官 顏  志  豪
中    華    民    國    九十      年      一        月        十七      日
附錄：本判決論罪科刑法條全文
刑法第二百七十六條：
因過失致人於死者，處二年以下有期徒刑、拘役或二千元以下罰金。
從事業務之人，因業務上之過失犯前項之罪者，處五年以下有期徒刑或拘役得併科三
仟元以下罰金。
刑法第一百八十五條之三：
服用毒品、麻醉藥品酒類或其他相類之物，不能安全駕駛動力交通工具而駕駛者，處
一年以下有期徒刑、拘役或三萬元以下罰金。


司法院資訊處製作；財團法人民間司法改革基金會備份。
